---
title: "Trabajo Práctico 1"
output:
  html_document: default
  pdf_document: default
date: "`r Sys.Date()`"

---

```{r, results='hide', message=FALSE, warning=FALSE}
library(MASS)
library(tidyverse)
library(car)
library(ggplot2)
library(rstan)
library(rstanarm)
```

## Datos - Pregunta 1

Cargamos los datos
 Filtramos los valores de edad mayor a 100. Hicimos esto porque habia datos con edades ridiculamente grandes. Esto claramente es un error en la toma de datos por lo que decidimos sacarlos.
```{r}
datos <- read.csv("data.csv", sep = "", header = TRUE)
summary(datos$age)

datos_filtrados = datos %>%
  filter(age <= 75)
summary(datos_filtrados$age)

set.seed(123)  # Para reproducibilidad

n <- nrow(datos_filtrados)
indices <- sample(1:n, size = 0.7 * n)  # 70% para entrenamiento

entrenamiento <- datos_filtrados[indices, ]
testeo <- datos_filtrados[-indices, ]

```
ACA CAMBIAR Y AGREGAR FILTRADO POR 75. TAMBIEN HABLAR UN POQUITIN DE LOS RESULTADOS CUANDO PLANTEAMOS LOS MODELOS

## Pregunta 2
Elegimos la pregunta Q41: "I take stairs two at a time"

## Pregunta 3
El problema de usar una regresión lineal es que si bien las respuestas son números, no representan sus valores numéricos. El problema de la multinomial es que la distancia entre los numeros no es la misma para cada par de números.

## Pregunta 4
La regresión ordinal es un modelo utilizado para analizar variables dependientes que toman valores en niveles ordenados, pero donde la distancia entre un nivel y otro no es necesariamente constante. La idea del modelo es estimar la probabilidad de que cada observación (por ejemplo, un individuo) pertenezca a una u otra categoría, respetando el orden natural de estas categorías.

## Pregunta 5
Filtramos las filas que tienen un 0 como respuesta a Q41, ya que asumimos que son errores de la toma de datos (los valores deben ser de 1 a 5)
```{r}
entrenamientoQ41 = entrenamiento %>%
  filter(Q41>0)

testeoQ41 = testeo %>%
  filter(Q41>0)
```

Graficamos la proporcion de respuestas en funcion de la edad, ya que los modelos predicen muy mal en base a la edad con las edades hasta 100 
```{r}
datos_prop <- entrenamientoQ41 %>%
  group_by(age, Q41) %>%
  summarise(n = n(), .groups = "drop") %>%
  group_by(age) %>%
  mutate(proporcion = n / sum(n))

ggplot(datos_prop, aes(x = age, y = proporcion, color = factor(Q41))) +
  geom_line(linewidth = 0.5) +
  labs(x = "Edad", y = "Proporción de respuesta", color = "Respuesta Q41") +
  theme_minimal()

```

```{r}
ggplot(datos_filtrados, aes(x = age)) +
  geom_histogram(binwidth = 10, fill = "steelblue", color = "white") +
  labs(x = "Edad", y = "Cantidad de individuos") +
  theme_minimal()
## Cambiando el valor de bandwidth podemos definir de a cuantos años agrupar
```

```{r}
# Función para contar individuos por edad o por grupo de edades
contar_individuos_por_edad <- function(data, bin_width = 1, right = FALSE) {
  # Crear los cortes de edad (bins)
  breaks <- seq(
    floor(min(data$age, na.rm = TRUE)),
    ceiling(max(data$age, na.rm = TRUE)) + bin_width,
    by = bin_width
  )
  
  # Agrupar por edad o rango de edades
  data %>%
    mutate(
      age_group = cut(
        age,
        breaks = breaks,
        include.lowest = TRUE,
        right = right
      )
    ) %>%
    count(age_group, name = "cantidad_individuos") %>%
    arrange(age_group)
}

tabla_por_edad <- contar_individuos_por_edad(datos_filtrados, bin_width = 1)
print(tabla_por_edad)
tabla_por_tramos_5 <- contar_individuos_por_edad(datos_filtrados, bin_width = 5)
print(tabla_por_tramos_5)
tabla_por_tramos_10 <- contar_individuos_por_edad(datos_filtrados, bin_width = 10)
print(tabla_por_tramos_10)

```

Planteamos un modelo de regresión ordinal y evaluamos los coeficientes

```{r}
entrenamientoQ41$Q41 <- as.factor(entrenamientoQ41$Q41)
entrenamientoQ41$Q41 <- ordered(entrenamientoQ41$Q41, levels = c("1", "2", "3", "4", "5"))
modelo_ordinal_Q41 <- polr(Q41 ~ age, data = entrenamientoQ41, Hess = TRUE)
summary(modelo_ordinal_Q41)
Anova(modelo_ordinal_Q41)
```

## Pregunta 6
Queremos estimar la probabilidad de que una persona de 25 años este al menos de acuerdo con la frase "me gustan las armas" (pregunta 9). Es decir, que su respuesta a la pregunta 9 sea de 4 o 5. 
Para esto, planteamos un modelo de regresión ordinal con la respuesta a la pregunta 9 en función de la edad.

```{r}
entrenamientoQ9 = entrenamiento %>%
  filter(Q9>0)
testeoQ9 = testeo %>%
  filter(Q9>0)
entrenamientoQ9$Q9 <- as.factor(entrenamientoQ9$Q9)
entrenamientoQ9$Q9 <- ordered(entrenamientoQ9$Q9, levels = c("1", "2", "3", "4", "5"))
modelo_ordinal_Q9 <- polr(Q9 ~ age, data = entrenamientoQ9, Hess = TRUE)
summary(modelo_ordinal_Q9)
```



Y ahora aplicamos el modelo para estimar las probabilidades de cada respuesta para una persona de 25 años.
```{r}
persona_25 <- data.frame(age = 25)
probabilidades <- predict(modelo_ordinal_Q9, newdata = persona_25, type = "probs")
print(probabilidades)

```

Y la probabilidad de que esté por lo menos de acuerdo es sumar la probabilidad de que elija 4 y que elija 5
```{r}
proba_de_acuerdo <- as.numeric(probabilidades[4]+probabilidades[5])
proba_de_acuerdo
```

## Pregunta 7
Definimos la funcion de perdida
```{r}
#tabla modelo va a ser una tabla con valor esperado | valor predicho
loss_fn <- function(tabla_modelo){
  total <- 0
  n <- nrow(tabla_modelo)
  for (i in 1:n) {
    total <- total + abs(tabla_modelo[i,1]-tabla_modelo[i,2])
  }
  return(total/n)
}
```

## Pregunta 8
Implementamos un modelo lineal que prediga la respuesta a la pregunta Q41 en funcion de la edad
```{r}
entrenamientoQ41$Q41num <- as.numeric(entrenamientoQ41$Q41)
modelo_lineal_Q41 <- lm(Q41num ~ age, data = entrenamientoQ41)
summary(modelo_lineal_Q41)
```

Hacemos las predicciones con los datos de testeo para ambos modelos
```{r}
predicciones_lineal <- as.numeric(predict(modelo_lineal_Q41, newdata = testeoQ41, type = "response"))
predicciones_ordinal <- as.numeric(predict(modelo_ordinal_Q41, newdata = testeoQ41, type = "class"))

predicciones_Q41 <- data.frame(
  esperado = as.numeric(testeoQ41$Q41),
  pred_lineal = round(predicciones_lineal),
  pred_ordinal = predicciones_ordinal
)
```

IMPORTANTE: Nos esta pasando que la edad no es un buen predictor en ninguno de los modelos entonces las predicciones dan todas lo mismo en el ordinal y solo dan dos valores posibles en el lineal. Estaría bueno probar con otras preguntas a ver si encontramos alguna en la que la edad sea mejor predictor --> ahora que cortamos en 75 años ya no está dando tan mal

## Pregunta 9

```{r}
predicciones_Q41_lineal <- predicciones_Q41 %>%
  select(esperado, pred_lineal)
predicciones_Q41_ordinal <- predicciones_Q41 %>%
  select(esperado, pred_ordinal)
perdida_lineal <- loss_fn(predicciones_Q41_lineal)
perdida_ordinal <- loss_fn(predicciones_Q41_ordinal)
```



##Pregunta 10

```{r}


datos <- entrenamiento %>%
  filter(age <= 75, Q41 > 0) %>%
  mutate(Q41 = factor(Q41, ordered = TRUE))


R2_medias <- seq(0.1, 0.9, length.out = 3) 

posteriors <- list()

for (i in seq_along(R2_medias)) {
  R2_val <- R2_medias[i]
  
  fit <- stan_polr(
    Q41 ~ age,
    data = datos,
    prior = R2(location = R2_val, what = "mean"),
    prior_counts = dirichlet(1),
    chains = 2,         
    iter = 500,         
    seed = 123
  )
  
  post_beta <- as.data.frame(as.matrix(fit))$age
  posteriors[[i]] <- data.frame(beta = post_beta, R2_mean = R2_val)
}

resultados <- bind_rows(posteriors)

ggplot(resultados, aes(x = beta, fill = as.factor(R2_mean))) +
  geom_density(alpha = 0.5) +
  labs(title = "Distribución posterior de β según la media de la prior sobre R²",
       x = "β (pendiente de age)", fill = "Media R²") +
  theme_minimal()

```



