---
title: "Trabajo Práctico 1"
output:
  html_document: default
  pdf_document: default
date: "`r Sys.Date()`"

---

```{r, results='hide', message=FALSE, warning=FALSE}
library(MASS)
library(tidyverse)
library(car)
library(ggplot2)
library(rstan)
library(rstanarm)
```

## Datos - Pregunta 1

Cargamos los datos
Filtramos los valores de edad mayor a 100. Hicimos esto porque habia datos con edades ridiculamente grandes. Esto claramente es un error en la toma de datos por lo que decidimos sacarlos.
Separamos en datos de entrenamiento (70%) y datos de testeo (30%)
```{r}
datos <- read.csv("data.csv", sep = "", header = TRUE)
summary(datos$age)
# Observamos que las edades llegan hasta 2.147e+09 lo cual no tiene sentido. Decidimos eliminar los datos correspondientes a edades mayores a 100.

datos_filtrados_100 = datos %>%
  filter(age <= 100)
summary(datos_filtrados_100$age)

# Dividimos en datos de entrenamiento y datos de testeo
set.seed(123)  # Para reproducibilidad

n_100 <- nrow(datos_filtrados_100)
indices_100 <- sample(1:n_100, size = 0.7 * n_100)  # 70% para entrenamiento

entrenamiento_100 <- datos_filtrados_100[indices_100, ]
testeo_100 <- datos_filtrados_100[-indices_100, ]

```


## Pregunta 2
Elegimos la pregunta Q41: "I take stairs two at a time"

## Pregunta 3
El problema de usar una regresión lineal es que si bien las respuestas son números, no representan sus valores numéricos. El problema de la multinomial es que la distancia entre los numeros no es la misma para cada par de números.

## Pregunta 4
La regresión ordinal es un modelo utilizado para analizar variables dependientes que toman valores en niveles ordenados, pero donde la distancia entre un nivel y otro no es necesariamente constante. La idea del modelo es estimar la probabilidad de que cada observación (por ejemplo, un individuo) pertenezca a una u otra categoría, respetando el orden natural de estas categorías.

## Pregunta 5
Filtramos las filas que tienen un 0 como respuesta a Q41, ya que asumimos que son errores de la toma de datos (los valores deben ser de 1 a 5)

Planteamos un modelo de regresión ordinal y evaluamos los coeficientes

```{r}
entrenamientoQ41_100 = entrenamiento_100 %>%
  filter(Q41>0)
testeoQ41_100 = testeo_100 %>%
  filter(Q41>0)
entrenamientoQ41_100$Q41 <- as.factor(entrenamientoQ41_100$Q41)
entrenamientoQ41_100$Q41 <- ordered(entrenamientoQ41_100$Q41, levels = c("1", "2", "3", "4", "5"))
modelo_ordinal_Q41_100 <- polr(Q41 ~ age, data = entrenamientoQ41_100, Hess = TRUE)
summary(modelo_ordinal_Q41_100)
Anova(modelo_ordinal_Q41_100)
```
Obtenemos un beta para edad de -0.0227 con un p-valor de 2.2e-16. Esto significa que a medida que aumenta la edad la probabilidad de estar de acuerdo con la pregunta baja y que este efecto es significativo.

## Pregunta 6
Queremos estimar la probabilidad de que una persona de 25 años este al menos de acuerdo con la frase "me gustan las armas" (pregunta 9). Es decir, que su respuesta a la pregunta 9 sea de 4 o 5. 
Para esto, planteamos un modelo de regresión ordinal con la respuesta a la pregunta 9 en función de la edad.

```{r}
entrenamientoQ9_100 = entrenamiento_100 %>%
  filter(Q9>0)
testeoQ9_100 = testeo_100 %>%
  filter(Q9>0)
entrenamientoQ9_100$Q9 <- as.factor(entrenamientoQ9_100$Q9)
entrenamientoQ9_100$Q9 <- ordered(entrenamientoQ9_100$Q9, levels = c("1", "2", "3", "4", "5"))
modelo_ordinal_Q9_100 <- polr(Q9 ~ age, data = entrenamientoQ9_100, Hess = TRUE)
summary(modelo_ordinal_Q9_100)
Anova(modelo_ordinal_Q9_100)
```
Obtenemos un beta para edad de -0.00766 con un p-valor de 2.2e-16. Esto significa que a medida que aumenta la edad la probabilidad de estar de acuerdo con la pregunta baja y que este efecto es significativo.


Y ahora aplicamos el modelo para estimar las probabilidades de cada respuesta para una persona de 25 años.
```{r}
persona_25 <- data.frame(age = 25)
probabilidades <- predict(modelo_ordinal_Q9_100, newdata = persona_25, type = "probs")
print(probabilidades)

```

Y la probabilidad de que esté por lo menos de acuerdo es sumar la probabilidad de que elija 4 y que elija 5
```{r}
proba_de_acuerdo <- as.numeric(probabilidades[4]+probabilidades[5])
proba_de_acuerdo
```
La probabilidad de que esté al menos de acuerdo con la pregunta 9 es de 0.343507

## Pregunta 7
Definimos la funcion de perdida
```{r}
#tabla modelo va a ser una tabla con valor esperado | valor predicho
loss_fn <- function(tabla_modelo){
  total <- 0
  n <- nrow(tabla_modelo)
  for (i in 1:n) {
    total <- total + abs(tabla_modelo[i,1]-tabla_modelo[i,2])
  }
  return(total/n)
}
```

## Pregunta 8
Implementamos un modelo lineal que prediga la respuesta a la pregunta Q41 en funcion de la edad
```{r}
entrenamientoQ41_100$Q41num <- as.numeric(entrenamientoQ41_100$Q41)
modelo_lineal_Q41_100 <- lm(Q41num ~ age, data = entrenamientoQ41_100)
summary(modelo_lineal_Q41_100)
Anova(modelo_lineal_Q41_100)
```
Obtenemos un beta para edad de -0.0182588 con un p-valor de 2.2e-16. Esto significa que a medida que aumenta la edad la probabilidad de estar de acuerdo con la pregunta baja y que este efecto es significativo.

Hacemos las predicciones con los datos de testeo para ambos modelos
```{r}
predicciones_lineal_100 <- as.numeric(predict(modelo_lineal_Q41_100, newdata = testeoQ41_100, type = "response"))
predicciones_ordinal_100 <- as.numeric(predict(modelo_ordinal_Q41_100, newdata = testeoQ41_100, type = "class"))

predicciones_Q41_100 <- data.frame(
  esperado = as.numeric(testeoQ41_100$Q41),
  pred_lineal = round(predicciones_lineal_100),
  pred_ordinal = predicciones_ordinal_100
)
```


## Pregunta 9

```{r}
predicciones_Q41_lineal_100 <- predicciones_Q41_100 %>%
  select(esperado, pred_lineal)
predicciones_Q41_ordinal_100 <- predicciones_Q41_100 %>%
  select(esperado, pred_ordinal)
perdida_lineal_100 <- loss_fn(predicciones_Q41_lineal_100)
perdida_ordinal_100 <- loss_fn(predicciones_Q41_ordinal_100)
```
Al aplicar la funcion de perdida a las predicciones de ambos modelos obtenemos que la perdida para el modelo ordinal es de 1.5683758 mientras que para el lineal es de 1.2384188.
Por lo tanto si bien no es correcto usar el modelo de regresion lineal porque asume una relacion numerica entre las respuestas 1 a 5, este resulta mejor a la hora de predecir la respuesta en funcion de la edad. 


Decidimos analizar los datos para ver la cantidad de respuestas en función de la edad. Para eso graficamos la proporcion de respuesta a Q41 en funcion de la edad.
```{r}
datos_prop_100 <- entrenamientoQ41_100 %>%
  group_by(age, Q41) %>%
  summarise(n = n(), .groups = "drop") %>%
  group_by(age) %>%
  mutate(proporcion = n / sum(n))

ggplot(datos_prop_100, aes(x = age, y = proporcion, color = factor(Q41))) +
  geom_line(linewidth = 0.5) +
  labs(x = "Edad", y = "Proporción de respuesta", color = "Respuesta Q41") +
  theme_minimal()

```
Observamos que la proporcion de personas que responden 1 parece aumentar con la edad, mientras que la proporcion de personas que responden 2 a 5 disminuye. Sin embargo, a partir de los 75 años se empiezan a ver proporciones muy altas para todas las respuestas. Creemos que esto se debe a que hay muy pocas personas de cada edad respondiendo, por lo que las proporciones para cada respuesta se vuelven mucho mas altas. 
Para corroborar esto graficamos la cantidad de respuestas en funcion de la edad
```{r}
ggplot(datos_filtrados_100, aes(x = age)) +
  geom_histogram(binwidth = 10, fill = "steelblue", color = "white") +
  labs(x = "Edad", y = "Cantidad de individuos") +
  theme_minimal()
## Cambiando el valor de bandwidth podemos definir de a cuantos años agrupar
```
En este caso observamos que la mayor cantidad de respuestas estan concentradas entre los 13 y los 35 años aproximadamente.

Por ultimo medimos la cantidad de respuestas por edad.
```{r}
# Función para contar individuos por edad o por grupo de edades
contar_individuos_por_edad <- function(data, bin_width = 1, right = FALSE) {
  # Crear los cortes de edad (bins)
  breaks <- seq(
    floor(min(data$age, na.rm = TRUE)),
    ceiling(max(data$age, na.rm = TRUE)) + bin_width,
    by = bin_width
  )
  
  # Agrupar por edad o rango de edades
  data %>%
    mutate(
      age_group = cut(
        age,
        breaks = breaks,
        include.lowest = TRUE,
        right = right
      )
    ) %>%
    count(age_group, name = "cantidad_individuos") %>%
    arrange(age_group)
}

tabla_por_edad <- contar_individuos_por_edad(datos_filtrados_100, bin_width = 1)
print(tabla_por_edad[50:81,])
tabla_por_tramos_5 <- contar_individuos_por_edad(datos_filtrados_100, bin_width = 5)
#print(tabla_por_tramos_5)
tabla_por_tramos_10 <- contar_individuos_por_edad(datos_filtrados_100, bin_width = 10)
#print(tabla_por_tramos_10)

```
Podemos observar que a partir de los 75 años la cantidad de respuestas por edad disminuye mucho. Es por esto que decidimos volver a filtrar los datos y quedarnos solo con los que corresponden a edades de hasta 75 años. 



```{r}
datos_filtrados = datos %>%
  filter(age <= 75)
summary(datos_filtrados$age)

set.seed(123)  # Para reproducibilidad

n <- nrow(datos_filtrados)
indices <- sample(1:n, size = 0.7 * n)  # 70% para entrenamiento

entrenamiento <- datos_filtrados[indices, ]
testeo <- datos_filtrados[-indices, ]

```


## Pregunta 5
Volvemos a eliminar los casos en los que la respuesta para Q41 es 0
```{r}
entrenamientoQ41 = entrenamiento %>%
  filter(Q41>0)

testeoQ41 = testeo %>%
  filter(Q41>0)
```

Planteamos un modelo de regresión ordinal y evaluamos los coeficientes

```{r}
entrenamientoQ41$Q41 <- as.factor(entrenamientoQ41$Q41)
entrenamientoQ41$Q41 <- ordered(entrenamientoQ41$Q41, levels = c("1", "2", "3", "4", "5"))
modelo_ordinal_Q41 <- polr(Q41 ~ age, data = entrenamientoQ41, Hess = TRUE)
summary(modelo_ordinal_Q41)
Anova(modelo_ordinal_Q41)
```
Obtenemos un beta para edad de -0.02306 con un p-valor de 2.2e-16. Esto significa que a medida que aumenta la edad la probabilidad de estar de acuerdo con la pregunta baja y que este efecto es significativo.

## Pregunta 6
Repetimos lo que hicimos anteriormente pero esta vez con los datos filtrados hasta 75 años de edad.

```{r}
entrenamientoQ9 = entrenamiento %>%
  filter(Q9>0)
testeoQ9 = testeo %>%
  filter(Q9>0)
entrenamientoQ9$Q9 <- as.factor(entrenamientoQ9$Q9)
entrenamientoQ9$Q9 <- ordered(entrenamientoQ9$Q9, levels = c("1", "2", "3", "4", "5"))
modelo_ordinal_Q9 <- polr(Q9 ~ age, data = entrenamientoQ9, Hess = TRUE)
summary(modelo_ordinal_Q9)
Anova(modelo_ordinal_Q9)
```
Obtenemos un beta para edad de -0.007308 con un p-valor de 2.2e-16. Esto significa que a medida que aumenta la edad la probabilidad de estar de acuerdo con la pregunta baja y que este efecto es significativo.


```{r}
persona_25 <- data.frame(age = 25)
probabilidades <- predict(modelo_ordinal_Q9, newdata = persona_25, type = "probs")
print(probabilidades)

```

Y la probabilidad de que esté por lo menos de acuerdo es sumar la probabilidad de que elija 4 y que elija 5
```{r}
proba_de_acuerdo <- as.numeric(probabilidades[4]+probabilidades[5])
proba_de_acuerdo
```
La probabilidad de que este por lo menos de acuerdo con la pregunta 9 es de 0.3429158


## Pregunta 8
Implementamos un modelo lineal que prediga la respuesta a la pregunta Q41 en funcion de la edad con los datos filtrados para edades de hasta 75 años
```{r}
entrenamientoQ41$Q41num <- as.numeric(entrenamientoQ41$Q41)
modelo_lineal_Q41 <- lm(Q41num ~ age, data = entrenamientoQ41)
summary(modelo_lineal_Q41)
Anova(modelo_lineal_Q41)
```
Obtenemos un beta para edad de -0.0185272 con un p-valor de 2.2e-16. Esto significa que a medida que aumenta la edad la probabilidad de estar de acuerdo con la pregunta baja y que este efecto es significativo.


Hacemos las predicciones con los datos de testeo para ambos modelos
```{r}
predicciones_lineal <- as.numeric(predict(modelo_lineal_Q41, newdata = testeoQ41, type = "response"))
predicciones_ordinal <- as.numeric(predict(modelo_ordinal_Q41, newdata = testeoQ41, type = "class"))

predicciones_Q41 <- data.frame(
  esperado = as.numeric(testeoQ41$Q41),
  pred_lineal = round(predicciones_lineal),
  pred_ordinal = predicciones_ordinal
)
```
Observamos

## Pregunta 9

```{r}
predicciones_Q41_lineal <- predicciones_Q41 %>%
  select(esperado, pred_lineal)
predicciones_Q41_ordinal <- predicciones_Q41 %>%
  select(esperado, pred_ordinal)
perdida_lineal <- loss_fn(predicciones_Q41_lineal)
perdida_ordinal <- loss_fn(predicciones_Q41_ordinal)
```
Al aplicar la funcion de perdida a las predicciones de ambos modelos obtenemos que la perdida para el modelo ordinal es de 1.5625944 mientras que para el lineal es de 1.2363734.
Por lo tanto si bien no es correcto usar el modelo de regresion lineal porque asume una relacion numerica entre las respuestas 1 a 5, este nuevamente resulta mejor a la hora de predecir la respuesta en funcion de la edad. 

Con respecto a los valores obtenidos anteriormente (antes de filtrar las edades mayores a 75), observamos que las diferencais son minimas. Ene ste sentido, eliminar datos de edades mayores a 75 no pareceria haber modificado la capacidad de prediccion de los modelos de manera significativa.

##Pregunta 10

```{r}


datos <- entrenamiento %>%
  filter(age <= 75, Q41 > 0) %>%
  mutate(Q41 = factor(Q41, ordered = TRUE))
# me parece que esto no hace falta y que se puede usar entrenamiento_Q41 directamente

R2_medias <- seq(0.1, 0.9, length.out = 3) 

posteriors <- list()

for (i in seq_along(R2_medias)) {
  R2_val <- R2_medias[i]
  
  fit <- stan_polr(
    Q41 ~ age,
    data = datos,
    prior = R2(location = R2_val, what = "mean"),
    prior_counts = dirichlet(1),
    chains = 2,         
    iter = 500,         
    seed = 123
  )
  
  post_beta <- as.data.frame(as.matrix(fit))$age
  posteriors[[i]] <- data.frame(beta = post_beta, R2_mean = R2_val)
}

resultados <- bind_rows(posteriors)

ggplot(resultados, aes(x = beta, fill = as.factor(R2_mean))) +
  geom_density(alpha = 0.5) +
  labs(title = "Distribución posterior de β según la media de la prior sobre R²",
       x = "β (pendiente de age)", fill = "Media R²") +
  theme_minimal()

```

```{r}
datos <- entrenamiento %>%
  filter(age <= 75, Q41 > 0) %>%
  mutate(Q41 = factor(Q41, ordered = TRUE))
# me parece que esto no hace falta y que se puede usar entrenamientoQ41 directamente

R2_medias_v2 <- seq(0.1, 0.9, length.out = 9) 

posteriors_v2 <- list()

for (i in seq_along(R2_medias_v2)) {
  R2_val <- R2_medias_v2[i]
  
  fit <- stan_polr(
    Q41 ~ age,
    data = entrenamientoQ41,
    prior = R2(location = R2_val, what = "mean"),
    prior_counts = dirichlet(1),
    chains = 2,         
    iter = 100,         
    seed = 123
  )
  
  post_beta_v2 <- as.data.frame(as.matrix(fit))$age
  posteriors_v2[[i]] <- data.frame(beta = post_beta_v2, R2_mean = R2_val)
}

resultados_v2 <- bind_rows(posteriors_v2)

ggplot(resultados_v2, aes(x = beta, fill = as.factor(R2_mean))) +
  geom_density(alpha = 0.5) +
  labs(title = "Distribución posterior de β según la media de la prior sobre R²",
       x = "β (pendiente de age)", fill = "Media R²") +
  theme_minimal()

```

